臺灣新竹地方法院刑事判決
111年度原金訴字第17號
公  訴  人  臺灣新竹地方檢察署檢察官
被      告  邱宇豪



選任辯護人  陳敬豐律師（法律扶助基金會）
上列被告因違反洗錢防制法等案件，經檢察官提起公訴（111年
度偵字第1839號），本院判決如下：
    主  文
邱宇豪無罪。
    理  由
一、公訴意旨略以：被告邱宇豪依其智識經驗，能預見提供自己之
    金融帳戶存摺、金融卡與他人使用，常與財產犯罪密切相關，
    可能被詐騙犯罪集團所利用，以遂其等詐欺犯罪之目的，亦
    可能遭他人使用為財產犯罪之工具，藉以取得贓款及掩飾犯
    行，逃避檢警人員追緝，因而幫助他人從事詐欺取財犯罪，
    而掩飾或隱匿詐欺取財犯罪所得之本質、來源、去向、所在、
    所有權、處分權或其他權益，竟仍基於幫助詐欺及幫助洗錢
    之犯意，於民國110年11月27日18時5分許前某時許，在不詳
    地點，以不詳方式，將其子邱○亞(108年5月生，年籍詳卷)
    名義所申設之中華郵政帳號000-00000000000000號帳戶(下
    稱系爭帳戶)，提供予真實姓名年籍不詳之詐騙集團成員，
    而該詐騙集團成員於取得系爭帳戶之提款卡及密碼後，即共
    同意圖為自己不法之所有，基於詐欺取財之犯意聯絡，於11
    0年11月23日19時9分許起，由詐騙集團成員分別假冒王品集
    團西堤餐廳及中國信託銀行人員，致電告訴人謝美玲詢問其
    是否消費過餐券並核對其資料，復再次假冒中國信託銀行人
    員去電向告訴人謝美玲佯稱：因個資外洩，需依指示將存款
    交付保管云云，使告訴人謝美玲陷於錯誤而依指示於110年1
    1月27日18時5分許，匯款新臺幣(下同)2萬7,985元至系爭帳
    戶內，旋遭提領殆盡。因認被告涉犯刑法第30條、洗錢防制
    法第14條第1項之幫助洗錢、刑法第30條、同法第339條第1
    項之幫助詐欺取財等罪嫌。
二、本院因依憑後開理由而為被告無罪之諭知，故無庸再就本院
    援引如後所述之各項證據資料，贅論其證據能力之有無（最
    高法院100年度台上字第2980號判決參照），先予敘明。
三、按犯罪事實應依證據認定之，無證據不得認定犯罪事實；不
    能證明被告犯罪者，應諭知無罪之判決，刑事訴訟法第154
    條第2項、第301條第1項分別定有明文。次按事實之認定，
    應憑證據，如未能發現相當證據，或證據不足以證明，自不
    能以推測或擬制之方法，以為裁判基礎。且刑事訴訟上證明
    之資料，無論其為直接證據或間接證據，均須達於通常一般
    人均不致於有所懷疑，而得確信其為真實之程度，始得據為
    有罪之認定，若其關於被告是否犯罪之證明未能達此程度，
    而有合理性懷疑之存在，致使無從形成有罪之確信，根據「
    罪證有疑，利於被告」之證據法則，即不得遽為不利於被告
    之認定。又按檢察官就被告犯罪事實，應負舉證責任，並指
    出證明之方法，刑事訴訟法第161條第1項定有明文。因此，
    檢察官對於起訴之犯罪事實，應負提出證據及說服之實質舉
    證責任。倘其所提出之證據，不足為被告有罪之積極證明，
    或其指出證明之方法，無從說服法院以形成被告有罪之心證
    ，基於無罪推定之原則，自應為被告無罪判決之諭知（最高
    法院40年台上字第86號、76年台上字第4986號、92年台上字
    第128號判例意旨參照）。
四、公訴意旨認被告涉犯前揭幫助洗錢、幫助詐欺取財等罪嫌，
    無非係以被告於警詢時及偵查中之供述以及下列證據為其主
    要論據：
（一）證人即告訴人謝美玲於警詢時之證述（見偵字卷第6至8頁
      ）。
（二）告訴人謝美玲提出之110年11月27日中國信託銀行自動櫃
      員機交易明細表1紙（見偵字卷第15頁左上方）。
（三）告訴人謝美玲之內政部警政署反詐騙諮詢專線紀錄表、金
      融機構聯防機制通報單及高雄市政府警察局仁武分局大華
      派出所受理詐騙帳戶通報警示簡便格式表各1份（見偵字卷
      第10至11、14頁）。
（四）中華郵政公司111年3月29日儲字第1110091502號函暨函附
      本件竹東郵局帳號00000000000000號帳戶之客戶基本資料
      及110年10月1日至12月31日間之客戶歷史交易清單各1 份
      （見偵字卷第34至36頁）。
五、訊據被告固不否認本案詐騙集團成員取得系爭帳戶之提款卡
    及密碼後，詐騙集團成員於公訴意旨所載之時間、方式詐使
    告訴人謝美玲依指示匯款2萬7,985元至系爭帳戶內，旋遭提
    領殆盡等情，惟堅詞否認有何幫助洗錢、幫助詐欺取財等犯
    行，於本院審理時辯稱：自開戶起系爭帳戶之提款卡都是由
    我配偶李念欣保管使用，大約於110年11月間，李念欣傳LIN
    E給我說遺失，當時我人在南部等語；辯護人則為被告辯護
    稱：系爭帳戶之提款卡均由被告配偶李念欣使用，被告並未
    交付系爭帳戶之提款卡及密碼予詐騙集團成員等語。經查：
（一）本案詐騙集團成員取得系爭帳戶之提款卡及密碼後，詐騙
      集團成員於公訴意旨所載之時間、方式詐使告訴人謝美玲
      依指示匯款2萬7,985元至系爭帳戶內，旋遭提領殆盡等情
      ，為被告所不否認，並有上開理由欄四、所示之證據在卷
      可稽，是此部分事實，首堪認定。
（二）而系爭帳戶開戶後其提款卡平日由證人李念欣保管使用等
      情，業據證人李念欣於警詢時證述在卷（見本院卷第133
      至135頁），復於本院審理時證稱：系爭帳戶開戶後提款
      卡都由我保管，平常我都放在皮夾，都是我帶進帶出，被
      告不曾保管、使用系爭帳戶提款卡等語（見本院卷第280
      至284、288頁），又參以證人李念欣於110年11月24日23
      時3分起確曾傳訊向被告表示系爭帳戶提款卡不見，其後
      至同年月28日間，證人李念欣多次傳訊與被告談論系爭帳
      戶提款卡該如何掛失等事宜，此有被告與證人李念欣在11
      0年11月24日至29日間之通訊軟體LINE對話紀錄截圖1份（
      見本院卷第79至105頁）在卷可佐，而系爭帳戶提款卡亦
      確實是由證人李念欣處理後續掛失事宜，亦有客戶進線中
      華郵政公司客服中心之錄音光碟1片（置於本院卷後附證
      物存置袋內）、證人李念欣與中華郵政公司客服中心之通
      話紀錄逐字稿1份（見本院卷第115至119頁）存卷可按，
      已堪認系爭帳戶提款卡平日確實是由證人李念欣保管使用
      ，而系爭帳戶提款卡遭詐騙集團成員取得前亦同之事實，
      則被告所辯並非實際管領系爭帳戶提款卡之人乙節，尚非
      無據，則其是否有公訴意旨所指將系爭帳戶之提款卡及密
      碼交付本案詐騙集團成員之幫助詐欺、幫助洗錢犯行，實
      有疑義。
（三）至被告於111年1月15日於臺南市政府警察局麻豆分局警詢
      時固曾供稱系爭帳戶平常是其使用云云（見偵字卷第4至5
      頁反面），然其於審理時已供稱：我到麻豆分局時也有跟
      警察講說卡什麼都是放在家裡都是老婆在用，警察就說要
      傳我老婆，我就說是我在用等語（見本院卷第289頁），
      已就其先前警詢供述做出解釋；雖被告又於111年3月18日
      檢察事務官詢問時供稱：系爭帳戶平常是我在使用云云，
      然於同次筆錄亦供稱：系爭帳戶提款卡平常放在家裡，11
      0年11月24日時我請我老婆要去存錢時，發現我卡不見，
      卡都放在我老婆那邊，他說出去時就不見了，後面就找不
      到了等語（見偵字卷第30至31頁），可知被告於檢察事務
      官詢問時實已表明系爭帳戶提款卡為證人李念欣保管使用
      等情；況被告早於111年1月11日於新竹縣政府警察局橫山
      分局警詢時已供稱系爭帳戶提款卡為證人李念欣保管使用
      等情（見本院卷第127至131頁），綜上，自不能以被告一
      度供稱系爭帳戶提款卡為其管領使用云云，即對被告為不
      利之認定，而遽論被告有將系爭帳戶之提款卡及密碼交付
      本案詐騙集團成員使用之行為。
（四）又檢察官論告意旨認證人李念欣證稱遺失情節與常情相悖
      、被告對於證人李念欣使用帳戶之情節仍有掩飾、迴護，
      無法排除被告與證人李念欣為共犯等節，固有所見，然證
      人李念欣所證述遺失系爭帳戶提款卡之情節是否有違常情
      ，以及證人李念欣為本案前後實際管領、使用系爭帳戶之
      提款卡之人，其是否另涉有幫助詐欺、幫助洗錢之犯行尚
      待偵查，並不影響本院所認定被告並非實際管領系爭帳戶
      提款卡之人之事實；且刑法第28條之共同正犯，係指二人
      以上共同實施犯罪之行為者而言，幫助他人犯罪，並非實
      施正犯，在事實上雖有二人以上共同幫助犯罪，亦各負幫
      助犯之責任，無適用刑法第28條之餘地，而依卷內事證既
      無法認定被告有將系爭帳戶之提款卡及密碼交付本案詐騙
      集團成員使用，或有何其他之幫助詐騙集團為本案犯行之
      行為，自無法僅因被告與證人李念欣為配偶關係，或因被
      告無法詳細說明證人李念欣就系爭帳戶提款卡之使用情形
      ，即認定被告有何幫助詐騙集團為本案犯行之行為。
六、綜上，依卷證資料，僅足以認定告訴人謝美玲確因遭詐欺集
    團成員詐騙，而將款項匯入系爭帳戶後旋遭提領之事實，然
    系爭帳戶既非被告實際管領使用，則被告是否有公訴意旨所
    指之犯行，並未達通常一般之人均不致有所懷疑，而得確信
    其為真實之程度。此外，復查無其他積極證據足資證明被告
    有何上開犯行，揆諸前開說明，即不得遽為不利被告之認定
    ，自應為被告無罪之諭知。　
七、檢察官另以111年度蒞字第2898號補充理由書擴張犯罪事實
    部分（即告訴人唐碧苑、吳育嘉遭詐欺匯款至系爭帳戶部分
    ），因被告就起訴部分既經本院為無罪判決之諭知，該部分
    與經起訴部分即無裁判上一罪之不可分關係，本院就此部分
    犯罪事實即無從併予審究，應由檢察官另為適法之處理，附
    此說明。　
據上論斷，應依刑事訴訟法第301條第1項，判決如主文。
本案經檢察官林鳳師起訴，檢察官陳中順、沈郁智到庭執行職務
。
中　　華　　民　　國　　111 　年　　11　　月　　29　　日
                  刑事第二庭  審判長法  官  廖素琪
　　　　　　　　　　　　　　　　　　法  官  楊惠芬
　　　　　　　　　　　　　　　　　　法  官  潘韋廷
以上正本證明與原本無異。
如不服本判決應於收受本判決後20日內向本院提出上訴書狀，上
訴書狀應敘述具體理由。上訴書狀未敘述上訴理由者，應於上訴
期間屆滿後20日內補提理由書狀於本院(均須按他造當事人之人
數附繕本 )「切勿逕送上級法院」。 
中　　華　　民　　國　　111 　年　　11　　月　　30　　日
                                    書記官  李佳穎